臺灣高雄地方法院民事判決
111年度雄簡字第433號
原      告  温華山  
            温陳好枝
            董帛彥  
            董柏宏  
兼董柏宏之法定代理人及前列原告之共同
訴訟代理人  董薪團  
被      告  陳世益  

            鄭伊彤  

上列當事人間請求損害賠償事件，原告提起附帶民事訴訟，經本
院刑事庭裁定（110年度審交附民字第511號）移送前來，本院於
民國111 年4月13日言詞辯論終結，判決如下：
    主  文
被告應連帶給付原告戊○○新臺幣1,203,325元及自民國110 年10
月15日起至清償日止，按年息5 % 計算之利息。
被告應連帶給付原告丁○○新臺幣949,582元及自民國110 年10 月
15日起至清償日止，按年息5 % 計算之利息。
被告應連帶給付原告丙○○新臺幣594,936元及自民國110 年10 月
15日起至清償日止，按年息5 % 計算之利息。
被告應連帶給付原告乙○○新臺幣594,936元及自民國110 年10 月
15日起至清償日止，按年息5 % 計算之利息。
被告應連帶給付原告甲○○○新臺幣594,936元及自民國110 年10月
15日起至清償日止，按年息5 % 計算之利息。
原告其餘之訴駁回。
本判決第一項至第五項均得假執行。但被告如為原告戊○○以新臺
幣1,203,325元、為原告丁○○以新臺幣949,582元、為原告丙○○以
新臺幣594,936元、為原告乙○○以新臺幣594,936元、為原告甲○○○以新臺幣594,936元供擔保得免為假執行。
原告其餘假執行之聲請駁回。
    事實及理由
壹、程序部分：
    按訴狀送達後，原告不得將原訴變更或追加他訴，但請求之
    基礎事實同一者，不在此限，民事訴訟法第255 條第1 項但
    書第2 款規定甚明，此一規定於簡易訴訟程序亦有準用，為
    同法第436條第2 項所明定亦有明文。本件原告起訴時，原
    聲明：㈠請求判決庚○○應給付戊○○新臺幣（下同）1,125,872
     元、給付丙○○700,000元、給付丁○○1,421,067元、給付乙○○700,000元、給付甲○○○700,000元及自起訴狀繕本送達翌日
    起至清償日止，按年息百分之5 計算之利息；㈡請求判決己○○應給付戊○○482,517元、給付丙○○300,000元、給付丁○○609
    ,029元、給付乙○○300,000元、給付甲○○○300,000元及自起
    訴狀繕本送達翌日起至清償日止，按年息百分之5 計算之利
    息（附民卷第5頁）。嗣於審理中變更聲明為：㈠被告應連帶
    給付戊○○1,608,389元，及自起訴狀繕本送達最後一位被告
    之翌日起至清償日止，按年息5％計算之利息。㈡被告應連帶
    給付丙○○1,000,000元，及自起訴狀繕本送達最後一位被告
    之翌日起至清償日止，按年息5％計算之利息。㈢被告應連帶
    給付丁○○2,030,096元，及自起訴狀繕本送達最後一位被告
    之翌日起至清償日止，按年息5％計算之利息。㈣被告應連帶
    給付乙○○1,000,000元，及自起訴狀繕本送達最後一位被告
    之翌日起至清償日止，按年息5％計算之利息。㈤被告應連帶
    給付溫陳好枝1,000,000元，及自起訴狀繕本送達最後一位
    被告之翌日起至清償日止，按年息5％計算之利息。（本院卷
    第101頁）。審酌變更前、後均係基於同一基礎事實，故其
    所為訴之變更與前揭規定並無不合，應予准許。
貳、實體部分：
一、原告主張：庚○○考領合格汽車駕駛執照，於民國109 年10月
    14日18時37分許，駕駛車牌號碼000-00號營業用小客車，搭
    載客人至高雄市○鎮區○○○路000 號前，該客人於該處下車後
    ，欲再起駛左轉進入光華二路時，本應注意汽車起駛前應顯
    示方向燈，注意前後左右有無障礙物或車輛行人，並應讓行
    進中之車輛行人優先通行，而依當時天候晴朗，夜間有照明
    ，柏油路面乾燥、無缺陷，視距良好無障礙物，又無不能注
    意之情事，竟疏未注意行進中之車輛，貿然起駛，適温秋珍
    騎乘車牌號碼000-0000號普通重型機車（下稱系爭機車）搭
    載其子丁○○，沿光華二路外側快車道由南往北方向行駛至該
    處，為閃避庚○○之小客車而向左偏行，適有己○○未考領合格
    駕駛執照，騎乘車牌號碼000-000 號普通重型機車沿該路段
    直行於後，亦疏未注意車前狀況及採取必要之安全措施，見
    狀煞車不及與温秋珍騎乘之機車發生碰撞，己○○、温秋珍、
    丁○○均人車倒地（下稱系爭事故），丁○○受有右手挫擦傷、
    右小腿、左膝挫擦傷之傷害，温秋珍則因頭部外傷併顱內出
    血、左側中大腦動脈大片梗塞，經緊急送往阮綜合醫療社團
    法人阮綜合醫院（下稱阮綜合醫院）急救後，仍於109 年11
    月11日凌晨5 時16分許，因頭部外傷併顱內出血不治死亡。
    乙○○、甲○○○、戊○○、丙○○、丁○○（下合稱原告，分稱姓名
    ）分別為温秋珍之父、母、配偶及子女，得依民法第184 條
    第1 項前段、第185條、第187 條第1 項前段、第192 條第1
     項、第194 條等規定，請求庚○○、己○○（下合稱被告，分
    稱姓名）連帶賠償如附表所示之損害。並聲明：㈠被告應連
    帶給付戊○○1,608,389元，及自起訴狀繕本送達最後一位被
    告之翌日起至清償日止，按年息5％計算之利息。㈡被告應連
    帶給付丙○○1,000,000元，及自起訴狀繕本送達最後一位被
    告之翌日起至清償日止，按年息5％計算之利息。㈢被告應連
    帶給付丁○○2,030,096元，及自起訴狀繕本送達最後一位被
    告之翌日起至清償日止，按年息5％計算之利息。㈣被告應連
    帶給付乙○○1,000,000元，及自起訴狀繕本送達最後一位被
    告之翌日起至清償日止，按年息5％計算之利息。㈤被告應連
    帶給付溫陳好枝1,000,000元，及自起訴狀繕本送達最後一
    位被告之翌日起至清償日止，按年息5％計算之利息。㈥願供
    擔保請准宣告假執行。
二、被告答辯：
  ㈠庚○○則以：系爭事故之發生，伊有未注意行進中之車輛而貿
    然行駛之過失不爭執，伊願意以50萬元與原告和解，並先支
    付頭期款10萬元，但其餘尾款每月僅能支付5,000元，無法
    依原告請求每月支付1萬元等語。
  ㈡己○○則以：系爭事故之發生，伊有未注意車前狀況之過失不
    爭執，伊願意和解，但沒有錢賠償等語。
三、不爭執事項：
  ㈠庚○○於109 年10月14日18時37分許，駕駛車牌號碼000-00號
    營業用小客車，搭載客人至高雄市○鎮區○○○路000 號前，該
    客人於該處下車後，欲再起駛左轉進入光華二路時，本應注
    意汽車起駛前應顯示方向燈，注意前後左右有無障礙物或車
    輛行人，並應讓行進中之車輛行人優先通行，而依當時天候
    晴朗，夜間有照明，柏油路面乾燥、無缺陷，視距良好無障
    礙物，又無不能注意之情事，竟疏未注意行進中之車輛，貿
    然起駛，適温秋珍騎乘系爭機車搭載丁○○，沿光華二路外側
    快車道由南往北方向行駛至該處，為閃避庚○○之小客車而向
    左偏行，適有己○○未考領合格駕駛執照，騎乘車牌號碼000-
    000 號普通重型機車沿該路段直行於後，亦疏未注意車前狀
    況及採取必要之安全措施，見狀煞車不及與温秋珍騎乘之機
    車發生碰撞，致生系爭事故，丁○○受有右手挫擦傷、右小腿
    、左膝挫擦傷之傷害，温秋珍則因頭部外傷併顱內出血、左
    側中大腦動脈大片梗塞，經緊急送往阮綜合醫療社團法人阮
    綜合醫院急救後，仍於109 年11月11日凌晨5 時16分許，因
    頭部外傷併顱內出血不治死亡。
  ㈡被告因系爭事故涉犯過失致人於死罪，經本院刑事庭以110 
    年度審交訴字第124 號判決庚○○處有期徒刑9 月，己○○處有
    期徒刑8 月。
四、本件爭點：原告得請求被告賠償之項目及金額為何？
　⒈戊○○為温秋珍支出之醫療費部分：
　　戊○○主張支出352,809元醫療費，並經強制險給付23,320元
    ，已提出阮綜合醫院醫療單據、強制險醫療給付費用彙整表
    在卷（附民卷第39-41頁），且被告不為爭執，經核單據金
    額相符，並為醫療上必要支出，則戊○○支出352,809元醫療
    費扣除強制險給付25,320元後，就實際損失327,489元部分
    請求，應為有理由。
　⒉戊○○為温秋珍支出喪葬費用部分：
　　戊○○主張支出280,900元喪葬費用，已提出單據在卷（附民
    卷第99-101頁），且被告不為爭執，經核單據金額相符，按
    殯葬費為收殮及埋葬費用，其賠償範圍應以實際支出之費用
    為準，且應斟酌被害人當地之習俗、被害人之身分、地位及
    生前經濟狀況決定之；又所謂必要如：棺木、骨灰罐（含磁
    相、封口）靈車、扶工、入殮及化妝、營造墳墓或靈骨塔位
    、紙錢、壽衣、靈堂布置（含鮮花）及司儀、誦經或證（講
    ）道、麻孝服、樂隊壽內用品、遺體保存費等，並應斟酌被
    害人當地之習俗、被害人之身分、地位及生前經濟狀況決定
    之，臺灣高等法院99年度上更( 一) 字第30號判決及最高法
    院92年度台上字第1135號判決意旨可資參照，本件觀之戊○○
    提出禮儀費明細、收據俱為殯葬或民間習俗或社會習俗之必
    要支出，戊○○此部分請求，為有理由。
  ⒊丁○○扶養費部分：
    丁○○為温秋珍之子，92年7月生，於系爭事故發生時尚未成
    年，尚為學生等情，業據丁○○陳明在卷，並有戶籍謄本影本
    在卷可憑（附民卷43頁），應認於成年前不能維持生活而有
    受扶養之權利，是丁○○請求被告給付成年前之扶養費，於法
    有據，依上開說明，至系爭事故發生起計算至丁○○成年時，
    共計2 年9 個月（未滿1個月以1個月計算）。丁○○主張以每
    月22,942元計算扶養費一節，審酌行政院主計處公布之高雄
    市台灣地區各縣市每人每月消費支出金額，乃該處所為各縣
    市家庭收支調查之結果，客觀上可作為受扶養權利者於需受
    扶養時，酌定扶養費數額之適當基礎，參酌高雄市於108 年
    度平均每人月消費支出22,942元，則丁○○主張以每月22,942
    元計算扶養費，應屬有據。又丁○○除受温秋珍扶養外，尚有
    父親戊○○應負擔扶養費1/2 ，故温秋珍對丁○○應分擔1/2扶
    養費用，依霍夫曼式計算法扣除中間利息（首期給付不扣除
    中間利息）核計其金額為355,376元【計算方式為：(22,942
    ×30.00000000)÷2=355,376.00000000。其中30.00000000為
    月別單利(5/12)%第33月霍夫曼累計係數。採四捨五入，元
    以下進位】。則丁○○請求被告給付扶養費用355,376元，即
    屬有據，逾此範圍之請求，尚屬無由，應予駁回。
  ⒋精神慰撫金部分：
    乙○○、甲○○○為温秋珍之父母，戊○○為温秋珍之夫，丙○○、
    丁○○為温秋珍之子，温秋珍因被告駕車過失肇事行為而死亡
    ，已如前述，乙○○、甲○○○老年喪女，戊○○、丙○○、丁○○驟
    失家中精神支柱受有痛苦，其等請求被告賠償精神撫慰金自
    屬有據。本院審酌兩造學、經歷及收入資產狀況（本院卷第
    105頁），並職權調取兩造稅務電子閘門財產所得調件明細
    表附卷可稽（因屬個人隱私，僅予參酌，不予揭露），並斟
    酌兩造之年齡、事故發生過程、被告過失情節及事後態度等
    情狀，認原告各自請求慰撫金100 萬元應屬為適當。
  ⒌綜上，戊○○因系爭事故所受之損害部分應為1,608,389、原告
    丁○○應為1,355,376元、乙○○、甲○○○、丙○○各應為1,000,00
    0 元。
  ⒍按保險人依強制汽車責任保險法規定所為之保險給付，視為
    被保險人損害賠償金額之一部分，被保險人受賠償請求時，
    得扣除之，強制汽車責任保險法第32條定有明文。查就乙○○
    、甲○○○、戊○○、丙○○因本件事故業已領取強制汽車責任險
    理賠各405,064元，丁○○已領取依405,794元，故
    此，戊○○得請求賠償金額為1,203,325元（計算式：1,608,3
    89－405,064＝1,203,325），丁○○為949,582元（計算式：1,3
    55,376－405,794＝949,582），乙○○、甲○○○、丙○○各為594,9
    36元（計算式：1,000,000－405,064＝594,936）
五、按因故意或過失，不法侵害他人之權利者，負損害賠償責任
    ；又數人共同不法侵害他人之權利者，連帶負損害賠償責任
    ，民法第184 條第1 項前段、第185條第1 項前段分別定有
    明文。本件庚○○於前揭時地，未注意行進中之車輛，貿然起
    駛，而己○○行經系爭事故路段未注意車前狀況，共同肇致系
    爭事故發生，被告對系爭事故之發生自均有過失，已為兩造
    所不爭執，是以，被告對於原告所受損害即應負共同侵權行
    為責任，原告請求被告連帶賠償渠等之損害，應屬有據。
六、綜上所述，原告依侵權行為之法律關係，請求被告連帶給付
    戊○○1,203,325元，丁○○949,582元，乙○○、甲○○○、丙○○各
    為594,936元，及自110 年10 月15日（附民卷第5頁）起至
    清償日止，按年息5 % 計算之利息，為有理由，應予准許，
    逾此部分之請求，為無理由，應予駁回
七、本件原告勝訴部分係就民事訴訟法第427 條第1 項訴訟適用
    簡易程序所為被告敗訴之判決，依同法第389 條第1 項第3 
    款規定，應就被告敗訴部分，依職權宣告假執行。原告所為
    宣告假執行之聲請，僅在促使法院為此職權之行使，本院自
    不受其拘束，仍應逕依職權宣告假執行，惟此部分聲請既已
    依職權宣告，無再命原告提供擔保之必要，此部分不另為准
    駁之諭知，並依同法第392 條第2 項規定，依職權宣告被告
    預供擔保後，得免為假執行，至原告敗訴部分，其假執行之
    聲請即失所附麗，應併予駁回，附此敘明。
八、本件原告提起刑事附帶民事訴訟，而由本院刑事庭依刑事訴
    訟法第504條第1項規定，裁定移送前來，依同條第2項規定
    免繳納裁判費，其於本院審理期間，亦未滋生其他訴訟必要
    費用，並無訴訟費用負擔問題，併予敘明。
九、本件事證已臻明確，兩造其餘攻防方法及所提證據，核與判
    決結果不生影響，爰不予逐一論駁，附此敘明。
十、據上論結，本件原告之訴為一部有理由、一部無理由，依民
    事訴訟法第389 條第1 項第3 款、第392 條第2 項，判決如
    主文。
中    華    民    國   111    年    5    月    11    日
                  高雄簡易庭    法  官   鄧怡君 
附表一 原告戊○○部分
編號 請求項目 金額（新臺幣） 內容 證據出處 備註 1 醫療費用 327,489元 阮綜合醫院： 352,809元 強制險給付： 25,320元 附民卷第39頁  附民卷第41頁 單據金額相符 2 喪葬費用 280,900元  附民卷第99、101頁 單據金額相符 3 精神慰撫金 1,000,000元     合計： 1,608,389元    
附表二 原告丁○○部分
編號 請求項目 金額（新臺幣） 內容 證據出處 備註 1 扶養費 2,030,096元元 原告丁○○為未成年人，由温秋珍及原告戊○○共同撫養，温秋珍應負撫養義務1/2，依「行政院主計處公布各年度臺灣各縣市平均每人每月消費支出」，108年度高雄市每月為22,942元，受撫養人丁○○（92.07.11生）自系爭事故發生日（109.10.14）起至其年滿20歲止（112.07.10），共計44個月又27日，故求償金額為1,030,096元（計算式：4422,942+27/3022,942＝1,030,096）   2 精神慰撫金 1,000,000元     合計： 2,030,096元    
附表三 原告丙○○、乙○○、溫陳好枝部分
編號 請求項目 金額（新臺幣） 內容 證據出處 備註 1 精神慰撫金 各1,000,000元     合計： 3,000,000元    
以上正本係照原本作成。
如對本判決上訴，須於判決送達後20日內向本院提出上訴狀。如
委任律師提起上訴者，應一併繳納上訴審裁判費。
中　　華　　民　　國　　111 　年　　5 　　月　　11　　日
                           書 記 官      吳語杰